【裁判字號】    89,易,520
【裁判日期】    891023
【裁判案由】    違反著作權法
【裁判全文】
臺灣屏東地方法院刑事判決                          八十九年度易字第五二號
    公  訴  人  臺灣屏東地方法院檢察署檢察官
    被      告  甲○○
右列被告因違反著作權法案件，經檢察官提起公訴（八十八年度偵字第七五三三號）
，本院判決如左：
     主  文
甲○○無罪。
     理  由
一、公訴意旨略以：被告甲○○係高成電器行（設屏東市○○路一六一號）負責人，
    於民國（下同）八十八年間，向臺中一不詳姓名之成年男子購買擅自重製內灌有
    丙○○○○有限公司（下稱摩那園公司）享有著作權歌名「浮水印」、「只有你
    」、「不想伊」、「大船入港」，等四首歌曲之影音光碟ＶＣＤ，竟未經摩那園
    公司同意，意圖散佈持有及陳列於其經營高成電器行。迨於八十八年十一月十五
    日下午三時三十分許，在上址為警持臺灣屏東地方法院檢察署檢察官核發之搜索
    票查獲，並扣得內灌有上開歌曲之光碟片（ＶＣＤ大補貼）一片、點歌簿一本，
    因認被告涉有違反著作權法第八十七條第二款明知為侵害著作權或製版權之物而
    散布或意圖散布而陳列或持有或意圖營利而交付罪嫌。
二、按「犯罪事實應依證據認定之，無證據不得推定其犯罪事實。」又「不能證明被
    告犯罪或其行為不罰者，應諭知無罪之判決。」刑事訴訟法第一百五十四條、第
    三百零一條第一項分別定有明文。
三、本件公訴人認被告甲○○涉有違反著作權法第八十七條第二款之罪嫌，無非係以
    告訴代理人乙○○之指訴，及內政部音樂著作權登記簿藤本四紙現場照片多幀為
    論據。訊據被告甲○○堅詞否認任何侵害著作權之犯行，辯稱：係唱片公司人員
    來時才播放的，點唱機是擺在店後面客廳，且平時只是自己唱，偶而朋友來一起
    唱，不認識的人無法進去唱等語。經查該點唱機所附之影音光碟ＶＣＤ上確有摩
    那園公司所享有之著作權歌曲「浮水印」、「只有你」、「不想伊」、「大船入
    港」等四首，此有點歌簿為憑，又該四首歌曲之著作權又為該公司所享有，此有
    經濟部智慧財產局函附卷可稽，惟該點唱機放置於被告所經營高成電器行之樓梯
    後泡茶處小客廳，店內並堆放中古電冰箱、電視機及一些修理工具一節業據檢察
    官履勘現場，並製有勘驗筆錄附卷可稽，另參以證人丁○○到庭證稱當時去過三
    次，第一次老闆不在，沒有播放，第二次老闆在，併播放（參見本院八十九年八
    月三十一日審理筆錄），是被告所辯點唱機是擺在店後面客廳，且平時只是自己
    唱，偶而朋友來一起唱一節堪信真實，至於被告否認有販賣該侵害著作權之點唱
    機所附之影音光碟ＶＣＤ一節，經證人丁○○到庭證稱被告店中僅一台點唱機（
    參見八十九年八月三十一日審理筆錄），若被告有販賣犯行理當不只陳列一台，
    此與檢察官勘驗現場亦僅一台點唱機相符，故被告亦無販賣點唱機之犯行，至於
    被告使用盜版之影音光碟ＶＣＤ一節係另一問題與公訴人指稱被告有違反著作權
    法第八十七條第二款明知為侵害著作權或製版權之物而散布或意圖散布而陳列或
    持有或意圖營利而交付罪嫌無涉。
四、按著作權法第八十七條第二款所處罰之行為包括明知為侵害著作權或製版權之物
    而散布或意圖散布而陳列或持有或意圖營利而交付，本件公訴人雖認被告涉有明
    知為侵害著作權或製版權之物而散布或意圖散布而陳列，惟查被告僅係供自己與
    朋友在客廳唱，並未達一般人皆能使用之程度，即與該條文中所稱散布或意圖散
    布而陳列之概念有別已如上述，從而本件公訴人所舉之證據尚不足以證明有該法
    條所稱之犯行，揆諸前揭說明，應為被告無罪之判決。
據上論斷，應依刑事訴訟法第三百零一條第一項，判決如主文。
本判決經檢察官呂乾坤到庭執 行職務。
中      華      民      國      八十九      年      十    月  二十三    日
                                      臺灣屏東地方法院刑事第二庭
                                          法  官    何清富
右正本證明與原本無異。
對於本判決如有不服應於收受送達後十日內向本院提出上訴書狀上訴於台灣高等法院
高雄分院並按他造當事人之人數附具繕本。
                                           書記官   謝天祥
中     華      民      國      八十九      年      十    月   二十三    日


司法院資訊處製作；財團法人民間司法改革基金會備份。
